臺灣板橋地方法院刑事判決　　　　　　　　　　　　　　九十年度自字第三六一號
　　自訴人　建南計程汽車股份有限公司
　　代表人　甲○○
　　代理人　丙○○
　　被　告　乙○○
右列被告因侵占案件，經自訴人提起自訴，本院判決如左：
    主    文
乙○○意圖為自己不法之所有，而侵占自己持有他人之物，處拘役伍拾日，。如易科
罰金以參佰元折算壹日。
    事    實
一、乙○○於民國八十九年十一月二十八日向建南計程汽車股份有限公司樹林營業處
    （以下簡稱建南公司）租用車號Ｂ二－五一五號營業小客車乙輛，約定租用四個
    月，至九十年三月二十八日止，每日租金新臺幣（下同）六百元，並簽訂駕駛承
    租計程車具結書，乙○○取得該自用小客車後於臺北縣市營業。詎乙○○僅繳納
    租金至九十年一月二十四日後便未再繳納，並意圖為自己不法之所有，將該自用
    小客車侵占入己，致建南公司追討無著，迄九十年八月十三日乙○○始私下將上
    開自用小客車停放在建南公司樹林營業處門口後離去，經建南公司代理人丙○○
    寄發存證信函催討租金，但未獲乙○○置理。
二、案經建南計程汽車股份有限公司提起自訴。
    理    由
一、訊據被告乙○○對其於前揭時地向自訴人建南公司租用車號Ｂ二－五一五號營業
    小客車乙輛，及自九十年一月二十四日後即未再繳納租金，迄九十年十月十三日
    始私下將該營業小客車停放建南公司樹林營業處門口後離去之事實，固坦承不諱
    ，惟辯稱：伊將車開回建南公司時，有開一紙本票留在車內給公司，還車當日南
    下高雄籌款，結果在高雄出車禍受傷腿斷，伊還車後尚有給付數千元給公司，伊
    會還所欠款項，無侵占該車之故意云云。
二、然查前揭事實，業經自訴人建南公司代理人丙○○於本院調查審理時指訴甚詳稱
    ：被告於八十九年十一月二十八日向建南公司樹林營業處租用車號Ｂ二－五一五
    號營業小客車，約定租用四個月，至九十年三月二十八日止，每日租金六百元，
    並簽立駕駛承租計程車具結書，未收取押金，詎被告僅繳納租金至九十年一月二
    十四日後便拒繳租金，復不還車，具結書上所留地址找不到被告，迄九十年八月
    十三日被告未事先通知即將車子偷偷開回停在公司門口後離去，車有被撞壞，計
    被告積欠建南公司自九十年一月二十五日起至同年八月十三日止之租金共十二萬
    零六百元，另汽車損壞部分之修理費用為六千八百元，尚有使用該車期間三次交
    通違規罰鍰共五千一百元，總計十三萬二千五百元，被告還車時雖在車內留一紙
    十萬元之本票，但未兌現等語（見本院九十年十月四日訊問筆錄、九十一年八月
    六日審判筆錄），並有自訴代理人所提之駕駛承租計程車具結書影本、新店郵局
    第二十支局九十年八月十四日第二三七號存證信函影本、租金費用明細各一紙、
    及舉發違反道路交通管理事件通知單影本三紙附卷可稽，被告對於上開所欠款項
    並不爭執。
三、本案被告於八十九年十一月二十八日向自訴人承租上開營業小客車，僅繳付租金
    至九十年一月二十四日，積欠租金且拒不還車，經自訴人催討無著，迄九十年八
    月十三日始自行將車停放在自訴人公司樹林營業處門口後離去，其雖在車內留有
    一紙面額十萬元之本票，但並未按到期日兌現。按刑法上之侵占罪係即成犯，以
    侵占行為完畢即為既遂，縱令事後將侵占之物返還，亦無解於侵占罪之成立，有
    最高法院二十二年上字第四三八九號、四十三年臺上字第六七五號判例可資參照
    。本案被告自九十年一月二十五日起主觀上既有不繳租金將車據為己用之意圖，
    客觀上復有實際占有使用該車不還之行為，且迄本案審理終結，其所欠租金、修
    車費用及交通違規罰鍰均未償還自訴人，縱被告所辯願分期還款屬實，亦屬行為
    後之賠償問題，尚不足以阻卻其已成立之侵占犯行，本件事證明確，被告犯行堪
    予認定。
四、核被告乙○○所為，係犯刑法第三百三十五條第一項之普通侵占罪。自訴意旨認
    被告所為係犯同法第三百三十九條第一項之詐欺取財、第二項之詐欺得利罪嫌云
    云，尚有誤會，附此敘明。爰審酌被告因一已之誤念，致罹刑章，其犯罪之動機
    、目的、手段、所生損害，及犯罪後迄未能與自訴人達成還款之和解等一切情狀
    ，量處如主文所示之刑，並諭知易科罰金之折算標準，以示懲儆。
據上論斷，應依刑事訴訟法第三百四十三條、第二百九十九條第一項前段，刑法第三
百三十五條第一項、第四十一條第一項，罰金罰鍰提高標準條例第一條前段、第二條
，判決如主文。
中      華      民      國      九 十 一    年    八    月    二  十    日
                                            臺灣板橋地方法院刑事第四庭
                                                法    官    談      虎
右正本證明與原本無異。
如不服本判決，應於判決送達後十日內，向本院提出上訴狀。
                    書 記 官    陳  君  偉
中      華      民      國      九 十 一    年    八    月    二  十    日
附錄本案論罪科刑條文：
刑法第三百三十五條第一項
  意圖為自己或第三人不法之所有，而侵占自己持有他人之物者，處五年以下有期徒
  刑、拘役或科或併科一千元以下罰金。
